【裁判字號】    97,易,645
【裁判日期】    970909
【裁判案由】    贓物
【裁判全文】
臺灣高雄地方法院刑事判決               97年度易字第645號
公  訴  人  臺灣高雄地方法院檢察署檢察官
被      告  乙○○
            己○○
            甲○○
上二人共同
選任辯護人  顏福松律師
被      告  丙○○
選任辯護人  張榮作律師
上列被告因贓物案件，經檢察官提起公訴（96年度偵字第34669
號），本院判決如下：
    主  文
乙○○、己○○、甲○○共同牙保贓物；乙○○處有期徒刑壹年
陸月，減為有期徒刑玖月；己○○累犯，處有期徒刑壹年，減為
有期徒刑陸月，如易科罰金，以銀元參佰元即新臺幣玖佰元折算
壹日；甲○○處有期徒刑拾月，減為有期徒刑伍月，如易科罰金
，以銀元參佰元即新臺幣玖佰元折算壹日。
丙○○無罪。
    事  實
一、己○○前於民國89年間，因竊盜案件，經臺灣臺東地方法院
    以89年度易字第444 號判處有期徒刑2 年6 月確定，又於90
    年間因毀損案件，經本院以93年度易緝字第67號判處有期徒
    刑3 月確定，上開2 案復經本院以93年度聲字第2358號裁定
    定應執行有期徒刑刑2 年7 月確定，於95年5 月30日縮短刑
    期假釋出監，嗣於95年9 月10日假釋期滿未經撤銷，視為執
    行完畢。
二、緣己○○為設高雄縣大寮鄉○○村○○路○ 段31巷130 號之
    1 之環保廢五金工廠負責人，經營廢五金、電子IC晶片買賣
    ，甲○○則受僱於己○○，負責招攬業務及會計工作。其2
    人與乙○○均明知，自稱「王董」、真實姓名年籍不詳之成
    年男子委託乙○○代為出售、重量約4,000 餘公斤之廢電容
    器1 批，係屬來路不明之贓物（該批廢電容器係承頡股份有
    限公司【下稱承頡公司】所有，於95年11月5 日下午某時，
    在桃園縣中壢市內定里下內壢75之2 號內，遭不詳之成年人
    竊取，查獲後實際重量為3,780 公斤，下稱系爭廢電容器）
    ，竟共同基於牙保贓物之犯意聯絡，由乙○○與「王董」聯
    繫後，於95年11月6 日上午某時，將系爭廢電容器運至己○○上址工廠內，由甲○○、己○○收受之，己○○旋即委由
    不知情之丙○○（另為無罪諭知，詳如后述）代為尋找買主
    ，甲○○則提供其於安泰商業銀行桃園分行（起訴書誤載為
    臺灣土地銀行，應予更正）開設、帳號00000000000000號之
    存款帳戶，做為買賣交易匯款之用。嗣於95年11月7 日上午
    某時，丙○○攜同不知情之陳啟賢（業經不起訴處分）至己○○上址工廠內看貨，復由己○○與陳啟賢洽談買賣細節，
    幾經議價後，雙方同意以170 萬4,000 元成交。陳啟賢遂於
    同年月8 日某時，依己○○之指示，以電匯方式匯款160 萬
    元至甲○○上開帳戶，並於同年月9 日僱請不知情、真實姓
    名年籍不詳之成年黃姓司機，至己○○上址工廠載運系爭廢
    電容器，並以現金付清尾款10萬4,000 元。交易完成後，甲○○旋即提領160 餘萬元之現金交予乙○○，由乙○○在上
    址工廠外轉交給綽號王董之男子，乙○○、甲○○旋即各獲
    得4 萬餘元之酬勞。嗣因陳啟賢欲將系爭廢電容器轉賣予葉
    瑞岡，葉瑞岡發覺系爭廢電容產品係承頡公司遭竊之物品，
    乃報警處理，為警於95年11月13日下午3 時許，在臺中縣大
    雅鄉○○路75之1 號查獲，並扣得系爭廢電容器1 批（業經
    承頡公司負責人丁○○領回），始循線查悉上情。
三、案經臺灣臺中地方法院檢察署自動簽分並呈請臺灣高等法院
    檢察署令轉臺灣雄高地方法院檢察署檢察官偵查起訴。
    理  由
壹、證據能力部分
一、按被告以外之人於審判外之陳述，雖不符刑事訴訟法第159
    條之1 至第159 條之4 之規定，而經當事人於審判程序同意
    作為證據，法院審酌該言詞陳述或書面陳述作成時之情況，
    認為適當者，亦得為證據，刑事訴訟法第159 條之5 第1 項
    定有明文。本件檢察官、被告於本院審判程序時，就本判決
    所引用審判外之言詞或書面陳述，除被告丙○○及其辯護人
    爭執證人丁○○、葉瑞岡於警詢時所為之陳述，屬審判外之
    陳述，無證據能力外，其餘均明示同意有證據能力，本院認
    該具有傳聞證據性質之證據，其取得過程並無瑕疵，且與待
    證事實具有關聯性，證明力非明顯過低，以之作為證據係屬
    適當，認俱得為證據。
二、至於被告丙○○及其辯護人於本院審理時，爭執公訴人所提
    出證人丁○○、葉瑞岡於警詢時所為陳述之證據能力。本院
    審酌證人丁○○業經到庭作證結果，其於本院審理時所述與
    警詢中之陳述尚無明顯不符；而證人葉瑞岡部分，公訴人既
    未傳喚其到庭作證，是均無引用其等警詢時所為陳述之必要
    ，爰依刑事訴訟第159 條第1 項規定，認證人丁○○、葉瑞
    岡於警詢中所為之陳述，對被告丙○○無證據能力。
貳、有罪部分（即乙○○、己○○、甲○○部分）
一、被告乙○○、己○○、甲○○對於本件查獲之廢電容器係由
    乙○○透過甲○○告知己○○，要出售該批廢電容器，再由
    己○○委由丙○○尋找買主，由己○○出面與陳啟賢協商買
    賣價格並成交之過程，均坦認不諱。惟均矢口否認有何牙保
    贓物犯行，其等所為辯解及辯護人辯護要旨如下：
(一)、被告乙○○辯稱：當初是「王董」要我幫忙找買主，並告訴
    我每公斤有20元之價差可以讓我賺取，我才答應找買主，我
    就跟甲○○說價差部分，我與她一人一半，她就要我把貨載
    到他們工廠去，後來甲○○就通知我去拿貨款，全部廢五金
    賣完後，所得的價金約160 、170 萬左右，我和甲○○各得
    4 萬左右利潤，其餘160 萬甲○○是在大寮工廠交付現金給
    我，我隨即交給王董，因為我是第1 次接觸，並不知道那批
    電容器是贓物等語。
(二)、被告己○○辯稱：當時甲○○帶乙○○，載運1 批電容器到
    我工廠，本來是要拿來賣給我，因為我沒有在買這個東西，
    他就叫我幫忙看有誰要買，並將貨寄放在我工廠內，我剛好
    有去丙○○家，我就請他問問有沒有可以買這個的客戶，我
    不知道那是贓物，乙○○是第1 次拿東西來賣，而且我介紹
    這批電容器買賣並沒有得到好處，只是單純幫助介紹等語。
(三)、被告甲○○辯謂：當初乙○○只有說貨是別人委託他賣的，
    問我可不可以幫他處理，我就問己○○要不要收這批貨，己○○說不要，因為乙○○說要讓我賺佣金，我才去跟己○○
    說，他就介紹丙○○來弄這批貨；我是在95年11月5 日下午
    接到乙○○的電話，而被害人說東西是在同年月6 日不見的
    ，是該批貨可能不是被害人遭竊之物品，再者，如果知道這
    批貨是贓物，我們交易的過程就不會這麼透明化等語。
(四)、被告己○○、甲○○之辯護人則以：系爭廢電容器1 批雖有
    分等級，然自甲○○、丁○○之供述加以比對後，並無法證
    明系爭廢電容器1 批即係被害人所失竊的貨物，且己○○也
    有要求甲○○查證該批貨物之來源，其主觀上認該批貨物之
    來源是乾淨的，且係義務提供場地寄放等語置辯。
二、經查：
(一)、本件系爭廢電容器之交易過程，業據被告乙○○、己○○、
    甲○○供承明確，核與證人即同案被告丙○○、證人陳啟賢
    證述情節相符，並有臺灣土地銀行入戶電匯申請書2 紙附卷
    可稽（見偵1 卷第54、55頁）。又系爭廢電容器係因陳啟賢
    欲將之轉賣予葉瑞岡，經葉瑞岡發覺系爭廢電容產品係承頡
    公司遭竊之物品，為警在臺中縣大雅鄉○○路75之1 號陳啟
    賢工廠內查獲之事實，復據證人陳啟賢供陳在卷，並有現場
    照片6 幀附卷足佐（見偵1 卷第42至44頁）。上揭事實，要
    堪認定。
(二)、而系爭廢電容器1 批為承頡公司所有，於91年11月5 日下午
    某時，在桃園縣中壢市內定里下內壢75之2 號內，遭不詳之
    成年人竊取之事實，亦據證人即被害人承頡公司負責人丁○○於本院審理時證述、證人即承頡公司執行業務股東戊○○
    於偵查中及本院審理時證述綦詳，復有發票2 紙、贓物認領
    保管單1 紙在卷足稽（見偵1 卷第38至40頁），足認系爭廢
    電容器確係贓物無訛。
(三)、被告甲○○雖辯稱：我在95年11月5 日下午3 、4 時，即已
    接獲乙○○電話告知有該批貨要出售，但被害人之貨物是之
    後遭竊，系爭廢電容器亦可能不是被害人所有等語。惟查：
  1.系爭廢電容器確係承頡公司失竊之物品，已如前述。而承頡
    公司向國內電子公司購入廢電容器後，即由員工按照廢電容
    器之實際可再利用程度、外觀等情形，逐一區分為Ｂ、Ｃ、
    Ｄ不同等級，再放回原來之包裝桶，並於包裝桶上分別註明
    等級、重量（每桶40公斤，不足40公斤者，始註記重量），
    而系爭廢電容器之白色外包裝桶上確實有記載Ｂ、Ｃ、Ｄ不
    同之等級及重量，且與桶內之物品相符等情，業經證人丁○○、戊○○證述明確，並有證人丁○○提出之上開發票影本
    可資佐證。參以，證人戊○○曾經參與系爭廢電容器之分類
    工作，對於該批廢電容器外包裝上所記載之重量、等級及分
    裝方式，自應知之甚詳，且案發當時，國內從事此類廢電容
    器回收之廠商僅3 家，亦據證人丁○○證述在卷，是當無誤
    認、混淆之虞。況證人丁○○、戊○○與被告3 人間素不認
    識，應無設詞構陷被告之虞，其等所言，堪信為真。被告甲○○及其辯護人以非被害人公司所有一節置辯，洵不足採。
  2.被告甲○○辯謂：95年11月5 日下午3 、4 時，即接獲乙○○電話要我幫忙處理該批廢電容器，被害人則稱在11月6 日
    遭竊云云。查，承頡公司所有之系爭廢電容器係於95年11月
    5 日下午某時遭竊，丁○○、戊○○於翌日上午發現後報警
    等情，已據證人丁○○、戊○○證述明確，是被告辯謂：被
    害人稱貨是在11月6 日遭竊一節，要屬誤會。又系爭廢電容
    器之重量高達3,780 公斤，其數量甚為龐大，行竊之人於事
    前或事中安排銷贓管道或藏匿贓物之地點，要與常情無悖。
    是縱認被告甲○○接獲乙○○電話之時間，確係在系爭廢電
    容器失竊前，亦無從據此遽為有利被告認定之依據。其上開
    所辯，要不足採。
(四)、被告乙○○辯稱：系爭廢電容器係受「王董」之男子委託出
    售，因係第1 次接觸此種物品之交易，故不知系爭廢電容器
    係贓物等語。然查：
  1.被告乙○○供陳：王董委託我代為銷售系爭廢電容器，要我
    問有誰要買該批廢電容器，他要以每公斤380 元賣出，市價
    每公斤有400 元，我認為有20元之價差可賺，就答應幫他找
    買主，我於95年11月6 日上午10時許，打電話給「王董」，
    要他將系爭廢電容器載到甲○○的公司卸下，甲○○問他老
    闆己○○要不要收，己○○說不要這批貨，我就跟甲○○說
    該批貨每公斤有20元的利潤，由我和她均分，甲○○後來就
    打電話給我說過去拿該批貨之貨款，我與甲○○各分得4 萬
    左右之利潤等語，核與同案被告甲○○供述之情節大致相符
    。堪認被告乙○○、甲○○確有因系爭廢電容器之買賣仲介
    而各獲得4 萬餘元之報酬，殆無疑問。
  2.被告乙○○雖辯謂：其係第1 次從事廢電容器買賣一節，然
    被告乙○○原係在高雄市三民區世明汽車商任職，從事中古
    汽車之買賣一節，業據被告乙○○供承在卷。揆諸常情，一
    般中古車買賣之仲介業者為避免所仲介之車輛為來歷不明之
    贓車，理應會先行詳細檢查、核對車輛狀況等資料始行仲介
    ，被告既曾從事中古汽車買賣，自應知之甚詳，其雖係第1
    次從事廢電容器買賣，惟二者僅係買賣標的物之不同，就應
    善盡查查證物品來源之責任並無不同，被告乙○○豈有諉為
    不知應向王董探詢系爭廢電容器來源之理？況系爭廢電容器
    重量高達3,780 公斤，市價約160 、170 萬元左右，價值非
    低，若非從事此類電容器製造、使用或回收之人，理應不易
    取得此類廢電容器，而質之被告乙○○有關「王董」之真實
    姓名、年籍、聯絡方式及職業等情，被告乙○○除供承「王
    董」之聯絡電話為0000000000號外，對於「王董」之真實姓
    名、職業、住所均無法明確指訴，又其復自承與該名自稱「
    王董」之人剛認識未久，並未向王董詢問物品來源等語。是
    被告乙○○既與王董互不熟識，豈有在未向王董查詢貨品來
    源之下，即冒然應允代為銷售該批廢電容器？被告乙○○所
    為顯與常情有違，已非無疑。
  3.且查，該名自稱王董之人要求被告乙○○以現金交付貨款，
    亦據被告乙○○自承無訛。衡以系爭廢電容器之價值高達
    160 、170 餘萬元，王董竟甘冒風險而要求以現金交易，已
    與一般交易情形有違，何以被告乙○○亦未質疑？其所為要
    與經驗法則有違，其辯謂因係第1 次接觸此種貨品交易，故
    不知係贓物一節，要不足採。參以，被告乙○○供稱：160
    萬元是我親自去工廠拿，然後在工廠外將160 萬元交給王董
    等語，倘被告乙○○確實不知該系爭廢電容器係屬贓物，則
    其大可要求王董與其一同至己○○之工廠取款，當面將款項
    交付王董，何需大費周章，由其獨自進入至己○○工廠取款
    後，再由其將160 萬元轉交予王董？益徵被告乙○○主觀上
    對於系爭廢電容器為來歷不明之贓物已有所悉。
(五)、被告己○○辯謂：不知系爭廢電容器係贓物，只是單純受甲○○請託，才幫忙找買主，並沒有從中獲取酬勞一節。惟查
    ，系爭廢電容器係經由被告己○○同意放置於己○○上址工
    廠內，並由己○○出面與陳啟賢進行本件廢容器之議價過程
    ，分據被告己○○、同案被告乙○○、甲○○、丙○○及證
    人陳啟賢供述在卷。足認被告己○○介入系爭廢電容器買賣
    之程度甚深，而其既為址設高雄縣大寮鄉○○村○○路○ 段
    31 巷130號之1 之環保廢五金工廠負責人，經營廢五金、電
    子IC晶片買賣等業務，衡諸常情，其對於廢五金收購應詳細
    查證來源始行仲介，對此種種細節自應較一般人更為瞭解、
    注意，惟其卻未依其買賣廢五金之習慣，在媒介詳細查證、
    核對系爭廢電容器之來源，即貿然媒介陳啟賢購買系爭廢電
    容器，並積極與陳啟賢議價，其謂不知係贓物一節，要難採
    信。況其於本院審理時已明確供稱：我有要告訴甲○○系爭
    廢電容器來源有問題，因為買這種桶裝的貨物，要查證來源
    等語，益徵被告己○○對於系爭廢電容器係來歷不明之物已
    有認識甚明。再按，牙保贓物不論為有償或無償均包括在內
    ，是縱認被告己○○未藉媒介陳啟賢購買系爭廢電容器而獲
    得媒介報酬，亦無從解免其刑責。
(六)、被告甲○○雖辯稱：不知該批貨是贓物，是因乙○○告訴我
    該批貨若賣出去會給我利潤抽成，我有問己○○要不要收，
    但他說不要，我認為有錢可賺，才會請己○○幫忙找買主等
    語。查，被告甲○○確有因系爭廢電容器交易完成而獲得4
    萬餘元之酬勞，已如前述。其雖否認知悉該批貨是贓物，惟
    其於本院審理時復陳稱：我從事這個行業約半年左右，客戶
    如有拿貨來賣，我們都會登記，如果是大批貨的話會登記客
    戶的資料，小零件、小家電就不會登記，除非怕買到贓物才
    會登記，己○○當時有跟我說要去查證這批貨的來源，他是
    問我這批貨的來源是什麼，我回答他說是買車的車行乙○○
    介紹的等語，堪認被告甲○○確實未查證系爭廢電容器之來
    源甚明。被告甲○○受僱於己○○，從事廢棄五金買賣，其
    對於大批貨物應詳實查證該貨物之來源，並登記客戶之資料
    ，以避免購入贓物，應無不知之理，惟其卻未依其平時買賣
    廢五金之習慣，在媒介前詳細查證系爭廢電容器之來源，即
    率予遊說知情之同案被告己○○代為媒介，並藉此獲得4 萬
    元餘之酬勞，應認其主觀上對於系爭廢電容器為來歷不明之
    贓物已有所悉甚明。參以，證人即同案被告己○○於本院審
    理時亦明確證稱：有告訴甲○○系爭廢電容器來源有問題，
    因為買這種桶裝的貨物，要查證來源等語，核與被告甲○○
    供承：己○○怕我買到贓物一節大致相符，益徵被告甲○○
    主觀上確實知悉系爭廢電容器為贓物，其辯謂不知係贓物等
    語，要屬事後卸責之詞，要不足採。
(七)、末按，共同實施犯罪行為之人，在合同意思範圍以內，各自
    分擔犯罪行為之一部，相互利用他人之行為，以達其犯罪之
    目的者，即應對於全部所發生之結果，共同負責（最高法院
    25年上字第2253號判例、28年上字第3110號判例參照）。次
    按共同正犯之意思聯絡，不限於事前有所協定，其於行為當
    時，基於相互之認識，以共同犯罪之意思參與者，亦無礙於
    共同正犯之成立；意思之聯絡並不限於事前有所謀議，即僅
    於行為當時有共同犯意之聯絡者，亦屬之，且其表示之方法
    ，亦不以明示通謀為必要，即相互間有默示之合致，亦無不
    可（最高法院73年台上字第1886號、73年台上字第2364號判
    例意旨亦足參照）。本件被告乙○○受「王董」委託銷售系
    爭廢電容器後，即透過被告甲○○聯繫己○○，由乙○○負
    責事前與「王董」聯繫將系爭廢電容器運至己○○工廠，並
    負責事後交付貨款予「王董」，己○○、甲○○收受系爭廢
    電容器後，再由己○○媒介、遊說陳啟賢購買系爭廢電容器
    ，甲○○提供其安泰銀行桃園分行帳戶供買主陳啟賢匯入價
    金使用，業如前述，堪認其等間就本件牙保贓物犯行，確有
    犯意聯絡及行為分擔甚明。
(七)、綜上所述，本件牙保贓物事證明確，被告3 人上開所辯，均
    屬卸責之詞，委無可採。被告3 人犯行，均堪認定，應予依
    法論科。
三、按被告乙○○、己○○、甲○○行為後，刑法於94年1 月7
    日修正，同年2 月2 日公布，並於95年7 月1 日施行。而修
    正後刑法第2 條第1 項規定：「行為後法律有變更者，適用
    行為時之法律。但行為後之法律有利於行為人者，適用最有
    利於行為人之法律。」係規範行為後法律變更所生新舊法律
    比較適用之準據法，於新法施行後，應適用修正後刑法第2
    條第1 項之規定，為「從舊從輕」之比較。而本次法律變更
    ，比較時應就罪刑有關之共犯、未遂犯、想像競合犯、牽連
    犯、連續犯、結合犯，以及累犯加重、自首減暨其他法定加
    減原因（如身份加減）與加減例等一切情形，綜其全部罪刑
    之結果而為比較（最高法院95年度第8次 ；且就比較之結果
    ，須為整體之適用，不能割裂分別適用各該有利於行為人之
    法律，此即刑法變更之比較適用所應遵守之「罪刑綜合比較
    原則」及「擇用整體性原則」（最高法院24年上字第2634號
    、27年上字第2615號判例、95 年 度第8 次刑事庭會議決議
    參照）。茲就本案應適用之法律比較如後：
(一)、刑法第349 條第2 項之搬運、寄藏、故買、牙保贓物罪，其
    法定刑得科或併科罰金刑，而修正後刑法第33條第5 款經修
    正為：「主刑之種類如下：五、罰金：新臺幣一千元以上，
    以百元計算之」，依修正後之法律，刑法第349 條第2 項之
    罪，所得科或併科處之罰金刑最低額為新臺幣1,000 元，然
    依被告乙○○、己○○、甲○○行為時即修正前刑法第33條
    第5 款之罰金最低額為銀元1 元，並提高10倍，前開罰金刑
    之最低額為銀元10元，若乘以3 倍而換算為新臺幣，最低額
    僅為新臺幣30元，因此比較上述修正前、後之法律，自以修
    正前刑法第33條第5 款之規定有利於被告3 人。
(二)、修正後刑法第28條將「實施」修正為「實行」，其中「實施
    」一語，涵蓋陰謀、預備、著手及實行之概念在內，其範圍
    較廣；而「實行」則著重於直接從事犯罪事實之行為，其範
    圍較狹，是修正後刑法共同正犯之範圍已有限縮，排除陰謀
    犯、預備犯之共同正犯。新舊法就共同正犯之範圍既因此而
    有變動，自屬犯罪後法律有變更，而非僅屬純文字修正，經
    比較結果，以修正後刑法有利於被告3 人。
(三)、修正前刑法第68條規定：「拘役或罰金加減者，僅加減其最
    高度。」，此次刑法修正，將罰金最低金額修正為新臺幣1
    千元，當不致因加減其最低度，而產生不滿1 元之零數，允
    宜與有期徒刑相同，許其最高度及最低度同加減之，故併入
    修正後刑法第67條，而規定為：「有期徒刑或罰金加減者，
    其最高度及最低度同加減之。」，自屬法律有變更。本件被
    告己○○既因刑法第47條第1 項之累犯規定而加重其刑，因
    修正前刑法第68條規定罰金最低度不予加重、減輕，較諸修
    正後刑法第67條規定最低度亦予加重、減輕之規定，修正前
    之規定顯較有利於被告己○○。
(四)、綜上所述，被告乙○○、甲○○部分，就刑法第349 條第2
    項罰金刑、刑法28條共同正犯之規定，固各以修正前第33條
    第5 款、修正後第28條之規定，對其等分別較為有利，惟本
    件被告乙○○、甲○○與己○○等人係基於犯意聯絡，共同
    實行牙保贓物犯行，是不論新法、舊法，均構成共同正犯，
    尚不影響其等成立共同正犯之情形，從而，自應一體適用修
    正前之法律，對於被告乙○○、甲○○較為有利。至於被告
    己○○部分，綜合比較其所應適用之修正前33條第5 款、第
    68條、修正後第28條（同上開被告乙○○、甲○○之比較說
    明）之規定，亦以一體適用修正前之法律，對被告己○○較
    為有利。
(五)、又被告己○○受有期徒刑之執行完畢，於5 年內之95年11
    月間故意再犯有期徒刑以上之罪（詳如後后述），無論依修
    正前刑法第47條或修正後第47條第1 項之規定均構成累犯，
    即無有利或不利之情形，於刑法修正施行後法院為裁判時，
    無庸為新、舊法之比較。惟其既有上開應依刑法第2 條第1
    項之規定為新、舊法之比較情形時，且依綜其全部罪刑之結
    果而為比較後，整體適用修正前之法律，對被告己○○較為
    有利，則關於累犯之規定，自應整體適用修正前之法律（最
    高法院97年度第2 次刑事庭會議決議可資參照）。
四、核被告乙○○、己○○、甲○○所為，均係犯刑法第349 條
    第2 項之牙保贓物罪。被告3 人於牙保贓物贓物過程中所為
    之收受贓物行為，係牙保贓物之階段行為，應為牙保贓物之
    行為所吸收。被告3 人間就上開犯行，有犯意之聯絡及行為
    分擔，應依修正前刑法第28條論以共同正犯。另被告己○○
    前有如事實欄所載之刑事案件前科，於95年5 月30日縮短刑
    期假釋出監，於95年9 月10日假釋期滿未經撤銷，視為執行
    完畢，有臺灣高等法院被告前案紀錄表1 在卷可按，其於有
    期徒刑執行完畢後5 年內，故意再犯本件有期徒刑以上之罪
    ，為累犯，應依修正前刑法第47條規定加重其刑。爰審酌被
    告己○○有上開刑事前案紀錄，素行非佳，被告乙○○、甲○○為牟取佣金，竟夥同被告己○○共同牙保贓物，牙保之
    廢電容數量高達3,780 公斤，金額共計170 萬4,000 元，不
    僅使盜贓難以起獲，無形中更助長竊盜之歪風，於社會治安
    有相當程度之影響，其等行為實不宜寬貸，其等犯後迄今雖
    尚未與被害人達成和解，然考量被害人業已取回部分失竊之
    物品，並有贓物認領保管單1 紙在卷可佐（見偵1 卷第38頁
    ），足認被害人之損害已有減少，復念及其等固否認犯行，
    然亦僅否認犯意而已，及其等犯罪之手段、目的等一切情狀
    ，分別量處如主文第1 項所示之刑，以資懲儆。
五、又本件牙保贓物犯行之犯罪時間，係在中華民國九十六年罪
    犯減刑條例（下稱減刑條例）所定減刑基準日即96年4 月24
    日之前，均合於減刑條例所定減刑要件，各應依該條例第2
    條第1 項第3 款減其刑至二分之一。其中被告己○○、甲○○所宣告之刑，分別減為有期徒刑6 月以下，依減刑條例第
    9 條之規定，應併諭知易科罰金之折算標準，而被告己○○
    、甲○○行為後，刑法關於易科罰金之折算標準規定業經修
    正，而依其等行為時即修正前刑法第41條第1 項前段、修正
    前罰金罰鍰提高標準條例第2 條前段（現已刪除）之規定，
    關於易科罰金之折算標準，一律以銀元300 元折算1 日，經
    折算為新臺幣後，以900 元折算為1 日；惟依修正後刑法第
    41條第1 項前段之規定，折算標準則為1,000 元、2,000 元
    、3,000 元，斟酌具體個案情形諭知其易科罰金之折算標準
    ，比較修正前後之易科罰金折算標準，以修正前之規定於被
    告為有利。是被告己○○、甲○○所處之刑減刑後，應適用
    修正前刑法第41條第1 項前段之規定，諭知如主文所示之易
    科罰金折算標準。
參、無罪部分（即丙○○部分）
一、公訴意旨略以：被告丙○○為南部負責人，可預見上揭廢電
    容器係來路不明之贓物，竟仍與同案被告己○○基於牙保贓
    物之犯意聯絡，由被告丙○○於95年11月6 日以電話接洽不
    知情之陳啟賢購買，並於翌日帶同不知情之陳啟賢至晨貿公
    司查看上開廢電容器，由己○○與陳啟賢協議以170 萬
    4,000 元購買上開廢電容器。因認被告丙○○共同涉犯刑法
    第349 條第2 項之牙保贓物罪等語。
二、按犯罪事實應依證據認定之，無證據不得認定犯罪事實；不
    能證明被告犯罪者，應諭知無罪之判決，刑事訴訟法第154
    條第2 項、第301 條第1 項分別定有明文。又認定不利於被
    告之證據須依積極證據，苟積極證據不足為不利於被告事實
    之認定，即應為有利被告之認定，更不必有何有利之證據；
    而犯罪事實之認定，應憑證據，如無相當之證據，或證據不
    足以證明，自不得以推測或擬制之方法，以為裁判之基礎。
    再者，依刑事訴訟法第161 條第1 項規定，檢察官對於起訴
    之犯罪事實，仍應負提出證據及說服之實質舉證責任，尚其
    所提出之證據，不足為被告有罪之積極證明，或其指出證明
    之方法，無從說服法院以形成被告有罪之心證，基於無罪推
    定之原則，自應為被告無罪判決之諭知（最高法院30年上字
    第816 號、40年台上字第86號、92年台上字第128 號判例可
    資參照）。
三、公訴人認被告丙○○共同涉有牙保贓物罪嫌，無非係以(1)被
    告丙○○之供述；(2)同案被告乙○○、己○○、甲○○之供
    陳；(3)證人陳啟賢、丁○○、戊○○、王政岳、王貴竹之證
    述；(4)入戶電匯申請書、名片、贓物認領保管單、統一發票
    等證據，為其主要論據。訊據被告丙○○固坦承有介紹並帶
    同陳啟賢至同案被告己○○位於高雄縣大發工業區內之工廠
    檢視上開廢電容器一節，惟堅詞否認有何牙保贓物犯行，辯
    稱：當初是己○○來我家，說他們倉庫有1 批廢電容器要賣
    ，因為我五金這行作很久了，他問我是否有人要買，我就幫
    他介給買主陳啟賢，因為陳啟賢不知道己○○的工廠位置，
    我才帶陳啟賢去己○○的工廠看貨，我沒有參與本件廢電容
    買賣之看貨及議價過程，都是由己○○與陳啟賢自己去談的
    ，我不知道那批貨是贓物等語。
四、經查：
(一)、本件系爭廢電容器係由同案被告鍾耀仁委由被告丙○○幫忙
    找買家，被告丙○○乃介紹並帶同陳啟賢，前往鍾耀仁上址
    工廠看貨，陳啟賢並與己○○完成交易之事實，業據被告翊
    展供承在卷，核與證人即同案被告己○○、甲○○、證人陳
    啟賢證述情節相符，並有上開臺灣土地銀行入戶電匯申請書
    2 紙可資佐證，要堪採憑。而系爭廢電容器確係贓物一節，
    業經認定如前。是本件被告丙○○涉犯牙保贓物犯行，所應
    審究者厥為：(1)被告丙○○有無居間參與系爭廢電容器買賣
    之交易過程？(2)被告丙○○介紹陳啟賢向己○○購買系爭廢
    電容器，其主觀上是否知悉系爭廢電容器為贓物？
(二)、證人陳啟賢證稱：系爭廢電容器係丙○○介紹的，看貨當天
    ，我與丙○○相約在高雄縣大發工業區○○○○道，然後他
    帶我去大寮鄉那邊一家工廠，詳細地址我不知道，是己○○
    和我談這筆買賣，己○○洽談時有討價還價等語；證人即同
    案被告己○○於本院審理時證稱：本件買賣都是我在現場跟
    買主談，王翊展只是帶買主過來而已，他在現場泡茶等語，
    均已明確證述系爭廢電容器之買賣係由同案被告己○○與陳
    啟賢2 人商談，被告丙○○僅介紹陳啟賢至現場看貨，並未
    實際參與議價過程，核與被告丙○○供承僅帶同陳啟賢到己○○工廠，由陳啟賢、己○○2 人自行去談價錢一節相符。
    堪認被告丙○○僅單純介紹陳啟賢至己○○上址工廠看貨，
    並未實際參與系爭廢電容器買賣之議價過程甚明。至於證人
    即同案被告甲○○於本院審理時雖證稱：陳啟賢來看貨時，
    都是己○○、丙○○與他談的等語，惟其復稱：他們商量的
    過程我不清楚等語，已難認甲○○有親身見聞被告丙○○參
    與系爭廢電容器買賣議價之過程。參以，證人己○○、陳啟
    賢均已明確證述系爭廢電容器買賣係由其2 人商議一節，已
    如前述，是尚難以證人甲○○上開證述，遽認被告丙○○確
    有參與系爭廢電容器買賣之議價過程。又所謂牙保贓物係指
    居間介紹買賣或其他交易之行為，而綜閱全卷事證，被告丙○○除介紹陳啟賢前往己○○上址工廠看貨外，並未有何積
    極遊說陳啟賢購買系爭廢容器之行為，顯見其並未積極涉入
    本件贓物交易，是尚難僅因其介紹陳啟賢前往己○○上址工
    廠看貨，遽認其有何牙保贓物之行為。
(三)、被告丙○○辯稱：己○○沒有跟我說這批貨是誰要賣的，他
    說是他的，沒有說貨的來源，因為貨是放在大寮他的工廠內
    ，所以我以為是他的等語；證人即同案被告己○○於本院審
    理時亦證稱：我只有跟丙○○說工廠裡有1 批廢電容器要找
    買主，丙○○不曉得這是來路不明的廢電容器，我也沒有跟
    他說要給他佣金等語，所述互核一致。被告丙○○雖未向己○○詢問系爭廢電容器之來源，然被告丙○○與己○○先前
    已有交易往來之經驗，此據被告丙○○、同案被告己○○供
    述在卷，且系爭廢電容器亦確實置放在己○○位於大寮鄉之
    工廠處，被告丙○○據其以往之交易往來經驗，而信任該批
    貨品係屬己○○所有，且來源為正當，要與常情無違。被告
    丙○○既認系爭廢電容器為己○○所有之物，其為己○○介
    紹買家看貨，已難認其主觀上對系爭廢電容器為贓物有所認
    識。被告丙○○辯稱不知系爭廢電容器為贓物一節，洵堪採
    信。
(四)、檢察官雖以被告丙○○有多年經營電子零件產品銷售之經驗
    ，對於電子產品在業界一般市場上之正常貨物來源、交易程
    序等，當知之甚詳，且其明知己○○並無處理廢電容器之執
    照，而認被告主觀上應知悉系爭廢電容器為贓物云云。然查
    ，被告丙○○主觀上認系爭廢電容器為己○○所有，業如前
    述，已難認其主觀上有系爭廢電容器係屬贓物之認識。且訊
    之被告丙○○則供稱：我之前曾以我開設的「千資企業行」
    名義，在加工區收過電子公司清庫存的廢棄電容器，所收的
    廢棄電容器都是整捲的，我載陳啟賢去看貨，也有看到系爭
    廢電容器，但那種東西我不是很瞭解，跟我以前處理的廢電
    容器不一樣等語，已明確供述系爭廢電容器與其先前處理之
    廢電容器規格、形狀不同。參以，現今電子科技業發達，電
    子產品零件種類繁多，尚難因被告丙○○曾收購其他種類之
    廢電容器，遽認被告丙○○對於系爭廢電容器之來源、交易
    程序有所知悉。再者，被告丙○○雖知悉己○○並無處理廢
    電容器之執行，然此要與被告主觀上是否知悉系爭廢電容器
    為贓物一節無涉，尚難僅因被告丙○○知悉己○○並無處理
    廢電容器執照，遽為不利被告認定之依據。
五、綜上所述，公訴人所舉證據尚難證明被告丙○○對於系爭廢
    電容器係屬贓物一節有所認識，準此，尚難認定被告主觀上
    有何明知贓物而牙保，其行為即與牙保贓物罪之構成要件尚
    屬有間。被告丙○○辯謂不知本案廢電容器係屬贓物等語，
    即非無稽，應可採信。此外，本院復查無其他證據證明被告
    丙○○有如前揭公訴人所指之犯行，揆諸前開判例意旨及說
    明，即應為被告丙○○無罪之諭知。
據上論斷，應依刑事訴訟法第299 條第1 項前段、第301 條第1
項，刑法第2 條第1 項前段、第349 條第2 項，修正前刑法第28
條、第47條、第41條第1 項，刑法施行法第1 條之1 ，中華民國
九十六年罪犯減刑條例第2 條第1 項第3 款、第7 條、第9 條，
修正前罰金罰鍰提高標準條例第2 條，判決如主文。
本案經檢察官吳美齡到庭執行職務。
中    華    民    國    97    年    9     月    9     日
                  刑事第五庭    審判長法  官  黃建榮
                                      法  官  蘇揚旭
                                      法  官  李殷君
以上正本證明與原本無異。
如不服本判決應於收受本判決後10日內向本院提出上訴書狀，並
應敘述具體理由，如未敘述上訴理由者，應於上訴期間屆滿後20
日內補提理由書狀於本院（均須按他造當事人之人數附繕本）「
切勿逕送上級法院」。
中    華    民    國    97    年    9     月    9     日
                                      書記官  李文廣
附錄本判決論罪科刑法條全文：
中華民國刑法第349條
收受贓物者，處3 年以下有期徒刑、拘役或5 百元以下罰金。
搬運、寄藏、故買贓物或為牙保者，處5 年以下有期徒刑、拘役
或科或併科1 千元以下罰金。
因贓物變得之財物，以贓物論。


司法院資訊處製作；財團法人民間司法改革基金會備份。
